【裁判字號】    95,裁,426
【裁判日期】    950302
【裁判案由】    勞保
【裁判全文】
最  高  行  政  法  院  裁  定
                                     95年度裁字第00426號
抗  告  人  乙○○
訴訟代理人  鄭萬福
相  對  人  勞工保險局
代  表  人  甲  ○
上列抗告人因與相對人間勞保事件，對於中華民國94年5月18日
臺北高等行政法院93年度訴字第1172號裁定提起抗告，本院裁定
如下：
    主  文
抗告駁回。
抗告訴訟費用由抗告人負擔。
    理  由
一、本件原裁定係以：原處分（即相對人92年1月22日保給殘字
    第09260042890號函）除催請抗告人於接到該函後即將溢領
    之殘廢給付退回銷帳外，尚核定註銷其90年11月8日之退保
    ，恢復其保險效力。有關催請抗告人繳還溢領之殘廢給付部
    分，無非請抗告人依已行政救濟確定之相對人90年12月24日
    90保給字第1028909號函所載，將溢領400日殘廢給付計256,
    000元退回銷帳，並敘明未繳回之法律效果，核其性質，係
    屬意思通知，旨在促請抗告人繳回，尚非新作成另一處分，
    對抗告人之權利尚不發生具體之法律上效果，自非行政處分
    甚明，抗告人對於原處分催請抗告人返還殘廢給付256,000
    元部分提起撤銷訴訟，不備起訴要件，顯非合法。其次，原
    處分係核定註銷抗告人90年11月8日之退保，恢復其保險效
    力；乃因相對人前已行政救濟確定之90年12月24日90保給字
    第1028909號函，僅就抗告人之殘廢等級重為核定，未就抗
    告人之保險效力如何為核定，故相對人以原處分核定恢復其
    保險效力。且查抗告人既未向相對人申請做成升等抗告人之
    殘廢等級為第2等級並發給抗告人差額之殘廢給付及利息之
    行政處分，又未經訴願程序，逕行訴請相對人再做成殘廢給
    付102,400元，及自90年11月12日起按週年利率5%計算之利
    息，不備起訴要件，顯非合法為由，駁回抗告人在原審之起
    訴。
二、抗告意旨略謂：抗告人於勞工保險給付申請書 (兼給付收據
    )、核定通知書保險事故項內記載：「認殘後，頭外傷再次
    手術治療，導致腦與右側肢體障害；及失語症。附林口長庚
    醫院90年8月17日 (乙種)診斷證明書正本乙份」及勞工保險
    殘廢診斷書給相對人。而且抗告人於勞工保險爭議事項審定
    書及訴願書內皆提及勞保局應升等抗告人之殘廢等級。惟勞
    保監理會、勞委會皆不作相對之處分，對此不作為，顯違訴
    願法第2條之規定等語。
三、本院按訴願法第14條第1項規定：「訴願之提起，應自行政
    處分達到或公告期滿之次日起三十日內為之。」本件抗告人
    因腦出血術後致殘，檢據申請普通疾病殘廢給付，案經相對
    人於90年6月22日以其殘廢程度符合勞工保險殘廢給付標準
    表第8項第7等級核定發給440日殘廢給付。嗣於90年9月7日
    以同一傷病再次請領殘廢給付，亦經相對人審核，以其殘廢
    程度符合勞工保險殘廢給付標準表第7項第3等級核定發給84
    0日殘廢給付（並自90年11月8日起逕予退保），經扣除前領
    440日殘廢給付後，實發400日殘廢給付在案，抗告人不服相
    對人之核定於90年11月29日向勞工保險監理委員會申請審議
    ，經相對人重新審查後於90年12月24日以90保給字第102890
    9號函註銷原核定，所請殘廢給付改按第8項第7等級核付，
    溢領400日殘廢給付計256,000元，應退回相對人銷帳。抗告
    人不服，向勞工保險監理委員會申請審議，亦經該會於91年
    4月12日以91保監審字第0037號審定書審定申請審議駁回後
    ，提起訴願，經行政院勞工委員會駁回確定在案。是則抗告
    人對於相對人重新審查之90保給字第1028909號函之處分，
    雖無送達證書可資查考，惟至遲於勞工保險監理委員會91年
    4月12日作成審定書之前應已知悉。乃其遲至92年2月6日提
    出勞工保險爭議事項審議申請書，方始請求相對人應再給付
    殘廢給付230,400元；復於92年10月7日提起訴願，請求重新
    核定殘廢等級，顯然已逾越提起訴願之法定期間，揆諸上開
    規定，其提起課予義務訴願，自為法所不許。抗告人遭訴願
    駁回後復提起課予義務訴訟，依行政訴訟法第107條第1項第
    10款規定，其起訴為不合法。原裁定此部分之理由固欠允當
    ，惟結果並無二致，仍應予以維持。至於抗告人於原審提起
    撤銷訴訟部分，原裁定予以駁回，並無違誤，抗告非有理由
    。綜上，抗告論旨為無理由，應予駁回。
四、依行政訴訟法第104條、民事訴訟法第95條、第78條，裁定
    如主文。
中    華    民    國    95    年    3     月    2     日
                  第二庭審判長法  官  廖  政  雄
                              法  官  林  清  祥
                              法  官  鍾  耀  光
                              法  官  姜  仁  脩
                              法  官  胡  國  棟
以  上  正  本  證  明  與  原  本  無  異
中    華    民    國    95    年    3     月    2     日
                              書記官  張  雅  琴


司法院資訊處製作；財團法人民間司法改革基金會備份。
